臺灣宜蘭地方法院行政訴訟判決
111年度交字第11號
原      告  游玉雲  

被      告  交通部公路總局臺北區監理所

代  表  人  梁郭國  
上列當事人間交通裁決事件，原告不服被告民國111年1月6日北
監宜裁字第43-Q00000000號裁決（下稱原裁決），提起行政訴訟
，本院判決如下：
    主  文
原告之訴駁回。
訴訟費用新臺幣參佰元由原告負擔。
    事實及理由
壹、程序事項：
    本件係交通裁決事件之裁判，相關卷證資料已由兩造知悉並
    表示意見，因事證明確，依行政訴訟法第237條之7規定，不
    經言詞辯論逕行裁判。
貳、實體事項：
一、事實概要：
　　宜蘭縣政府警察局羅東分局開羅派出所（下稱舉發機關）以
    原告於110年11月18日15時20分許，駕駛車牌號碼000-0000
    號普通重型機車（下稱系爭機車），行經宜蘭縣羅東鎮倉前
    路與大同路口時(下稱系爭岔路口)，有「駕駛行經有燈光號
    誌管制之交岔路口闖紅燈」之違規行為（下稱系爭違規行為
    ），為員警目睹當場攔停，並依道路交通管理處罰條例（下
    稱處罰條例）第53條第1項規定，以110年11月18日宜警交字
    第Q00000000號舉發違反道路交通管理事件通知單（下稱系
    爭舉發單）逕行舉發。原告不服舉發，經被告函由舉發機關
    查復，仍認違規事實明確，被告乃依處罰條例第53條第1項
    （及第63條第1項第3款）規定，以原裁決裁處原告罰鍰新臺
    幣(下同)1,800元，並記違規點數3點。原告復不服，提起本
    件訴訟，請求撤銷原裁定。
二、原告起訴請求撤銷原裁決，主張：
㈠、其於110年11月I8日騎乘系爭機車由倉前路行系爭岔路口，確
    定看到正前方交通號誌是綠燈才通行，但員警經過追隨其至
    近火車站前之站前北路(與案發現場有一段距離)將其攔下，
    告知闖紅燈。其多次向員警陳述確定是看到綠燈才通行，強
    調無闖紅燈，但員警完全不理會，強押其報身分證字號及在
    系爭舉發單上簽名，告知不服從是違反行政程序法妨礙員警
    執行公務，將強制其到派出所問訊。闖紅燈違反道路交通案
    件須目睹為憑，但當時員警並不在倉前路與大同路口現場執
    勤務，並未目睹其闖紅燈，而是洽巧行車經過時，推測這時
    間不會在這條路行車，而推測其應該闖紅燈，其無闖紅燈故
    在系爭舉發單在簽名欄寫「本人沒有闖紅燈」及簽名，表示
    強烈抗議無闖紅燈之實。
㈡、其向被告提出二次申訴，而舉發機關二次均回復均稱目睹為
    憑，對員警目睹的說詞有異議。員警並未目睹其闖紅燈，當
    時員警是推測並非目睹，系爭岔路口均有監視器，民眾對於
    警員目睹說詞質疑，應調閱路口監視器，而非舉發機關一味
    回復只要員警目睹即可舉發交通違規事件。是不是調閱監視
    器看到其無闖紅燈，提不出證據，故一味用目睹的說詞來塘
    塞。對於員警推測闖紅燈是誤判，故請求撤銷原裁決。
㈢、系爭岔路口現場照片系爭機車車牌模糊不清，無法辨識，時
    間15：13：39監視器照片，機車騎士在系爭岔路口跨越交通
    號誌停止線時，當時前方交通號誌顯示是黃燈可以通行。巡
    邏車行車紀錄器之照片，當事人也看不清楚，時間相差兩分
    鐘15：15，只拍紅燈，誰是當事人係用推論，可靠性讓人質
    疑。　　
三、被告答辯聲明請求駁回原告之訴，答辯意旨：　
㈠、據舉發機關查復略以：系爭機車駕駛人於110年11月18日15時
    12分許，行經宜蘭縣羅東鎮倉前路與大同路口，沿倉前路往
    東方向行駛，於路口號誌顯示為紅燈時闖越停止線通過該路
    口，為員警目視違規攔停舉發，違規屬實。
㈡、經檢視採證影像：
１、羅東鎮倉前路與大同路口(往五結方向)監視器：畫面右下方
    時間為2021/11/18  15:13:31，畫面上路口分隔為雙向各2
    車道，前方路口行車管制號誌燈由黃燈轉換為紅燈後，一機
    車行駛至路口處，號誌燈仍為紅燈，該機車未於停止線前停
    等，仍逕予跨越停止線，沿倉前路往東方向行駛，後有巡邏
    車跟隨予以攔停。
２、羅東鎮倉前路與大同路口(往中正北路方向)監視器：畫面右
    下方時間為2021/11/18 15:13:30，畫面上路口分隔為雙向
    各2車道，前方路口行車管制號誌燈由黃燈轉換為紅燈後，
    一機車由機慢車道駛出路面邊線後，行駛至路口處，號誌燈
    仍為紅燈，該機車未於停止線前停等，仍逕予跨越停止線，
    沿倉前路往東方向行駛，巡邏車目睹後於後方跟隨。
３、巡邏車行車紀錄器：畫面左下方時間為2021/11/18 15:12:46
    ，巡邏車由和平路左轉至公正路，於前方路口行車管制號誌
    燈由紅燈轉換為綠燈後，右轉至大同路並行駛至倉前路與大
    同路口停等紅燈，於前方路口行車管制號誌燈由紅燈轉換為
    綠燈時，畫面左方出現一機車行駛至路口，沿倉前路往東方
    向行駛，巡邏車行駛至該機車前方並攔停。
四、本院之判斷：　　
㈠、本件舉發機關以原告有系爭違規行為開立系爭舉發單舉發，
    經原告表示不服，被告函由舉發機關查證仍認屬實，而為原
    裁決之情，有系爭舉發單、原告之交通違規陳述單2件、舉
    發機關與被告間查核函件、違規影像光碟及原裁決在卷可按
    （見本院卷第55至85頁），上開證據，均足為本件認定之依
    憑。
㈡、按「汽車行駛至交岔路口，其行進、轉彎，應依下列規定：
    一、應遵守燈光號誌或交通指揮人員之指揮，遇有交通指揮
    人員指揮與燈光號誌並用時，以交通指揮人員之指揮為準。
    」、「汽車駕駛人，行經有燈光號誌管制之交岔路口闖紅燈
　　者，處新臺幣一千八百元以上五千四百元以下罰鍰。」、「
    汽車駕駛人有下列各款所列條款之一者，除依原條款處罰鍰
    外，並予記點：三、有...第53條...情形之一者，各記違規
    點數3點。」、「號誌依其功用分為下列各類：一、行車管
    制號誌係藉圓形之紅、黃、綠三色燈號及箭頭圖案，以時間
    更迭方式，分派不同方向交通之行進路權；或藉僅含紅、綠
    二色之圓形燈號，以管制單向輪放之交通。…」、「行車管
    制號誌各燈號顯示之意義如左：五、圓形紅燈（一）車輛面
    對圓形紅燈表示禁止通行，不得超越停止線或進入路口。道
    路交通安全規則第102條第1項第1款、處罰條例第53條第1項
    及第63條第1項第3款、道路交通標誌標線號誌設置規則第19
　　4條第1款、第206條第5款分別定有明文。有關「闖紅燈」行
    為之認定，依交通部82年4月22日交路字第009811號函釋略
    以：「(一)車輛面對圓形紅燈時仍逕予穿越路口至銜接路段
    ，含左轉、直行、迴轉及右轉（依箭頭綠燈允許行駛者除
    外）即視為闖紅燈之行為。」，為主管機關交通部本於職權
    所作成之解釋性行政規則，足堪為本件適用法律意見之參考
    。　　
㈢、經查：　　
１、本院就採證影像光碟勘驗結果如下：　　
⑴、檔案名稱：巡邏車行車記錄器
    影片長度為3分
    影片內容為巡邏車行車記錄器畫面。
    影片開始，畫面左上方顯示時間2021/11/18  15：12：46。
　  
　　15：14：48-15：14：50 羅東鎮大同路口號誌燈為紅燈，
　　倉前路口號誌燈為黃燈。
　　
　　15：14：53 羅東鎮大同路口號誌燈轉變為綠燈，倉前路
　　口號誌燈轉變為紅燈。 
　　　      15：15：00  羅東鎮大同路誌燈為綠燈，系爭機車
沿倉前
    路往東行駛為闖紅燈(倉前路號誌紅燈)。　
　　
　　15：15：03   系爭機車沿羅東鎮倉前路往東行駛，倉前路
　　路口號誌燈為紅燈時闖越。
　　
　　15：15：09  巡邏車緊追系爭機車。 
　　
　  15：15：27 行車紀錄器畫面可見系爭車機車車牌為「MJW
　　-5073」。
⑵、檔案名稱：羅東鎮倉前路與大同路口往中正北路方向
    影片長度為30秒
    影片內容影片內容為監視器畫面。
    影片開始，畫面右下方顯示時間11/18/2021  15：13：30。
　　　
　　15：13：39   系爭機車於停止線時，羅東鎮倉前路號
　　誌燈為紅燈。　
  
　 15：13：43 系爭機車沿羅東鎮倉前路往東行駛，倉前路
　路口號誌燈為紅燈時闖越。 
⑶、檔案名稱：羅東鎮倉前路與大同路口往五結方向監視
    影片長度為30秒
    影片內容影片內容為監視器畫面。
    影片開始，畫面右下方顯示時間11/18/2021 15：13：30。 
 
15：13：30- 15：13：31  羅東鎮倉前路號誌燈為黃燈。
　　
15：13：32  羅東鎮倉前路號誌燈轉變為紅燈。　　　

15：13：39  系爭機車於停止線，羅東鎮倉前路號誌燈為紅燈，
於監視畫面可見系爭機車車牌為「MJW-5073」。　　

15：13：41 系爭機車沿羅東鎮倉前路往東行駛，倉前路路口號
誌燈為紅燈時闖越。

15:13:46原告系爭機車通過系爭路交岔路口時，巡邏車即在大同
    路口。　

15：13：48巡邏警車開始追逐系爭機車。
⑷、依上開光碟勘驗內容所示，羅東鎮倉前路與大同路口往五結
    方向之監視畫面，於15：13：30- 15：13：31羅東鎮倉前路
    號誌燈為黃燈；15：13：32倉前路號誌燈即轉變為紅燈。而
    原告係於15：13：39至15:13:48仍為紅燈期間通過與大同路
    之交岔路口，當時警車就在大同路口往倉前路之該路口，因
    員警目睹原告系爭違規行為，隨即循系爭機車行進方向在後
    尾隨準備攔查，並無任何原告所主張員警誤認情形；又原告
    雖復主張倉前路往五結方向15:13:19採證影像顯示號誌是黃
    燈云云(見原告111年4月20日陳述意見狀)，核與事證不符，
    顯非可採至明。
五、綜上所述，本件原告之系爭違規行為事實明確，舉發機關據
    以舉發，並無何違法或不當可言，被告本於舉發事實，依處
    罰條例第53條第1項及第63條第1項第3款及違反道路交通管
    理事件統一裁罰基準及處理細則之規定，裁處如原裁決所示
    ，無何違法或不當之處。原告猶執陳詞，指摘原裁決不當，
    請求撤銷，為無理由，應予駁回。　　
六、本件事證已臻明確，兩造其餘攻擊防禦方法並所提證據，經
    斟酌後認均不足影響判決結果，爰不遂一論列，併此敘明。
七、本件第一審裁判費為300元，應由原告負擔，爰併為確定訴
    訟費用額如主文第2項所示。
八、據上論結，本件原告之訴為無理由，依行政訴訟法第237條
    之7、第237條之8第1項、第98條第1項前段，判決如主文。 
中　　華　　民　　國　　111 　年　　6 　　月　　6 　　日
　　                行政訴訟庭  法  官  張軒豪
以上正本係照原本作成。
如不服本判決，應於判決送達後20日內，向本院提出上訴狀並表
明不服本判決（原判決所違背之法令及其具體內容，或依訴訟資
料可認為原判決有違背法令之具體事實），其未載明上訴理由者
，應於提出上訴後20日內向本院補提理由書（上訴狀及上訴理由
書均須按他造人數附繕本，如未按期補提上訴理由書，則逕予駁
回上訴）。 　　
中　　華　　民　　國　　111 　年　　6 　　月　　6 　　日
                                書記官  林憶蓉